【裁判字號】    89,上易,1787
【裁判日期】    900103
【裁判案由】    詐欺等
【裁判全文】
臺灣高等法院臺南分院刑事判決            八十九年度上易字第一七八七號    Ｇ
      上  訴  人  臺灣台南地方法院檢察署檢察官
      被      告  乙  ○  ○
      選任辯護人  彭  冀  湘
      被      告  甲  ○  ○
右上訴人因被告等重利案件，不服臺灣台南地方法院八十八年度易字第一二六一號中
華民國八十九年六月一日第一審判決（起訴案號：臺灣台南地方法院檢察署八十八年
度偵字第三九一九號、第三九二四號）及移送併辦（八十八年度偵字第九○九六號）
，提起上訴，本院判決如左：
      主      文
原判決撤銷。
乙○○、甲○○共同常業重利，乙○○處有期徒刑捌月；甲○○處有期徒刑伍月。
扣案刷卡機一組（正副機各一）、美商美銀賓旭信用卡簽帳單十本、金展通訊刷卡機
、舶仕精品店刷卡機、愛琴海酒坊刷卡機、今夜冷飲刷卡機各一台；商店印章伍枚、
商店代號章肆枚、美商賓旭公司簽帳單肆本、中國信託公司簽帳單壹本、帳冊參本、
商業本票壹本、記事單壹張均沒收。
      事      實
一、乙○○於民國（下同）八十六年間因侵佔罪經臺灣台中地方法院判處有期徒刑七
    月，緩刑三年，現仍緩刑期間，竟不知向善，又與甲○○二人共同基於意圖為自
    己不法所有之概括犯意聯絡，明知自已並無實際營業之意思，由甲○○向台南市
    政府申請賓旭企業行之營利事業登記證（營業項目登記為寢具及電器零售業），
    以之向發卡銀行（美國憲旭銀行）簽訂刷卡消費契約取得刷卡機，惟該企業行實
    際並未經營其申請營業登記之項目，而自八十八年二月間至同年三月十二日止，
    連續多次在台南市○○路○段六百九十九號，掛名繽旭寢具店，實則在中華日報
    刊登刷卡借款之廣告，招攬急需用錢之客戶，以廣告中所留之0000000號
    之電話，與乙○○、甲○○二人聯絡，雙方並約定以「假消費真刷卡」之方式（
    即由客人持其所申請之信用卡，至上開寢具店佯為刷卡消費，惟實際並未購買寢
    具，而由該店先以客戶刷卡消費額度預扣顯不相當之重利後，以現金交付與刷卡
    之客戶，再由上開虛設之商店，向發卡銀行申請該信用卡之消費額），到該店刷
    卡，使發卡銀行誤以為該客戶係正當消費陷於錯誤而依約給付該未經消費而刷卡
    部分之金額，並以此為業。嗣有客戶丙○○於八十八年二月十日前往該店以刷卡
    消費之方式，在該店刷卡新台幣 (下同)四千元，而由該店支付三千二百元予丙○○，丙○○因不甘受損向警告發。
二、乙○○又與丁○○共同基於意圖為自己不法所有之概括犯意聯絡，自八十八年四
    月下旬至同年七月二十日止，在台南市○○路○段七十六號，以開設「宇治精品
    服飾店」為幌子，在中華日報刊登「卡、正當消費、商店經營、九折、二四Ｈ、
    0000000」之廣告，再以「假消費真刷卡」之方式，乘不特定人急迫需錢
    時，貸與金錢，於實際上並未購買服飾之情形下，由不特定人持其信用卡刷卡，
    每借一萬元，交付九千元至九千三百元不等，取得顯不相當之重利，亦以此為業
    。
三、案經丙○○告發及台南市警察局第一分局報請臺灣台南地方法院檢察署檢察官偵
    查起訴並移送併辦。
      理      由
一、訊據被告乙○○、甲○○二人固不否認由甲○○出面向台南市政府申請賓旭企業
    行之營利事業登記證，並以之向發卡銀行（美國憲旭銀行）簽訂刷卡消費契約取
    得刷卡機，惟該企業行之實際經營係另有他人，伊二人僅係人頭等語。
二、經查，前開事實一部分，已經被告乙○○及甲○○於警訊及偵查中坦承不諱，核
    與告發人丙○○指述之情節相符，復有扣案之刷卡機一組（正副機各一）、美商
    美銀賓旭信用卡簽帳單十本、新光人壽團體保險證一張、台新銀行信用卡掛失聲
    明書一張、杜明彬申請信用卡之資料一張、郵局存簿明細表一張在卷可稽。另以
    發卡銀行所以容許申請者使用其發行之信用卡到其指定之特約商店刷卡消費，係
    認該特約商店係正當經營刷卡消費業務（以刷卡方式購買該特約店之商品）之商
    店，苟發卡銀行知悉特約商店竟登報招攬急需用錢者，以上開假消費真刷卡之方
    式招攬顧客赴該商店以刷卡方式獲取現金，絕無願負此高風險而與之訂立刷卡消
    費契約及願支付該種非消費金額之理，是發卡銀行所以仍支付該等費用，顯係未
    能預料特約商店會如此施用詐術致陷於錯誤所致。反觀，被告二人，並無營業之
    意思，竟大費週章申請上開商店之營利事業登記證，並與發卡銀行訂約，復不經
    營其所申請登記營業之項目，而登廣告招攬急需用錢之客戶到其所經營之商店刷
    卡，並預扣高比率重利之額度後，餘額以現金支付與客戶，自係利用發卡銀行難
    以探悉該店係經營此種不法業務，誤以為該店係正當經營刷卡消費，而支付此種
    未經消費之刷卡金額，此顯有不法所有詐欺意圖，及乘人急需用錢之際，貸與金
    錢，取得顯不相當之重利，且恃以維生之常業犯，至為灼然。又前開事實二部分
    ，亦經被告乙○○於偵查中供承不諱，核與丁○○所供情節大致相符，復有扣案
    金展通訊刷卡機、舶仕精品店刷卡機、愛琴海酒坊刷卡機、今夜冷飲刷卡機各一
    台；商店印章伍枚、商店代號章肆枚、美商賓旭公司簽帳單肆本、中國信託公司
    簽帳單壹本、帳冊參本、商業本票壹本、記事單壹張等物可佐。被告乙○○、甲○○事後翻異前供，否認犯罪，純屬畏罪卸責之詞，委不足取。本件事證明確，
    被告等犯行，均堪認定。
三、核被告乙○○、甲○○所為，係犯刑法第三百三十九條第一項之詐欺罪、同法第
    三百四十五條之常業重利罪。其所為多次詐欺行為，時間緊接，所犯罪名相同，
    顯係出於概括之犯意為之，應係連續犯，以一罪論。而被告所犯詐欺罪與常業重
    利罪間，有方法結果之牽連關係，為牽連犯，應從一重之常業重利罪處斷。公訴
    人雖就詐欺罪起訴，惟對於牽連犯之常業重利罪而為起訴效力所及之部分，本院
    自得審理。被告乙○○分別與被告甲○○或丁○○間有犯意之聯絡，行為之分擔
    ，均為共同正犯。公訴人雖僅就八十八年二月間至同年三月十二日止之犯罪行為
    起訴，其餘詐欺及重利部分未於起訴書中及，但裁判上一罪，檢察官就犯罪事
    實一部起訴，依刑事訴訟法第二百六十七條規定，其效力及於全部，法院自屬有
    權一併審理。原審未予細查，率予諭知被告等無罪之判決，自有疏誤。檢察官上
    訴意旨，據此指摘原判決不當，非無理由，自應予撤銷改判，爰審酌被告乙○○
    、甲○○之品行、犯罪之動機、目的、手段，對社會正常經濟交易之危害及其生
    活狀況、智識程度、犯罪所生之損害，及犯罪後態度等一切情狀，分別判處如主
    文第二項所示之刑，以資懲儆。扣案刷卡機一組（正副機各一）、美商美銀賓旭
    信用卡簽帳單十本、金展通訊刷卡機、舶仕精品店刷卡機、愛琴海酒坊刷卡機、
    今夜冷飲刷卡機各一台；商店印章伍枚、商店代號章肆枚、美商賓旭公司簽帳單
    肆本、中國信託公司簽帳單壹本、帳冊參本、商業本票壹本、記事單壹張，均為
    被告乙○○所有供犯罪所用之物，依法均宣告沒收之。至其餘查扣物品私章、名
    片等並非專供被告犯罪之所用，爰不予宣告沒收，附此敘明。
據上論結，應依刑事訴訟法第三百六十九條第一項前段、第三百六十四條、第二百九
十九條第一項前段、刑法第三百三十九條第一項、第三百四十五條、第二十八條、第
五十五條、第五十六條、第三十八條第一項第二款、罰金罰鍰提高標準條例第一條前
段，判決如主文。
本案經檢察官吳忠賢到庭執行職務。
中    華    民    國      九十        年      一        月      三      日
                                  臺灣高等法院臺南分院刑事第三庭
                                      審判長法官  黃    聰    明
                                            法官  黃    三    哲
                                            法官  林    勝    木
右正本證明與原本無異。
如不服本判決，應於判決送達後十日內向本院提出上訴狀，其未敘述理由者並應於提
出上訴狀後十日內向本院補提理由書（應附繕本)。
                                      法院書記官  吳    秋    賢
中    華    民    國      九十        年      一        月      四      日
附錄法條：
刑法第三百三十九條第一項：意圖為自己或第三人不法之所有，以詐術使人將本人或
                          第三人之物交付者，處五年以下有期徒刑、拘役或科或
                          併科一千元以下罰金。
刑法第三百四十五條：以犯前條之罪為常業者，處五年以下有期徒刑，得併科三千元
                    以下罰金。


司法院資訊處製作；財團法人民間司法改革基金會備份。
